臺灣高等法院高雄分院刑事判決　　　　 96年度上訴字第336號
上　訴　人　臺灣高雄地方法院檢察署檢察官
上　訴　人
即　被　告　甲○○
　　　　　　　　　　（現於臺灣高雄看守所羈押中）
上列上訴人因被告違反毒品危害防制條例案件，不服臺灣高雄地
方法院95年度訴字第4183號中華民國95年12月29日第一審判決（
起訴案號：臺灣高雄地方法院檢察署95年度毒偵字第8186號），
提起上訴，及併案審理（臺灣高雄地方法院檢察署96年度毒偵字
第712號、第1468號），本院依簡式審判程序判決如下：
    主  文
原判決撤銷。
甲○○施用第一級毒品，累犯，處有期徒刑壹年。
海洛因壹包（驗後重零點零壹伍公克）沒收銷燬之。
    事  實
一、甲○○於民國91年間，因施用毒品案件，經臺灣高雄地方法
    院裁定送觀察勒戒，於91年7 月15日執行完畢而釋放，並經
    檢察官不起訴處分確定。竟不知悔改，明知海洛因係毒品危
    害防制條例所明定之第一級毒品，不得施用及持有，竟仍基
    於施用海洛因之犯意，自95年8 月13日起至同年12月23日止
    （不含公權力拘束時間），在高雄市苓雅區○○○路65巷13
    號1 樓其住處內，以將海洛因粉末摻水置入注射針筒內，施
    打於身體方式施用海洛因，平均1 至2 天施用一次。嗣於(一)
    95 年8月23日13時10分許，其行經高雄市○○區○○路與武
    仁路口時，因形跡可疑為警攔檢盤查，且因其未攜帶身分證
    明文件而遭帶回警局確認身分。並發現其有施用毒品前科後
    ，遂徵得其同意而採其尿液送驗結果呈嗎啡陽性反應而查知
    上情。(二)95年11月16日10時40分許，在高雄市前金區市○○
    路272 號前為警查獲，並扣得其所有之海洛因1 包（驗後重
    0.015 公克）。(三)95年12月23日14時30分許，在高雄市○○
    區○○街與必忠街口，因形跡可疑，為警盤查，並徵得其同
    意而採其尿液送驗結果呈嗎啡陽性反應而查知上情。
二、案經高雄市政府警察局苓雅分局、鹽呈分局、三民第一分局
    報告臺灣高雄地方法院檢察署檢察官偵查起訴及併案審理。
    理  由
一、訊之被告甲○○坦承上述犯罪，且其尿液經檢驗結果均呈嗎
    啡陽性反應，有高雄市立凱旋醫院95年9 月4 日、95年12月
    11日、96年1 月2 日濫用藥物尿液檢驗報告可參；且扣案之
    粉末，確係海洛因，亦有高雄市立凱旋醫院95年12月4 日濫
    用藥物成品檢驗鑑定書可參，足認被告確有施用海洛因行為
    。又被告甲○○於91年間，因施用毒品案件，經臺灣高雄地
    方法院裁定送觀察勒戒，於91年7 月15日執行完畢而釋放，
    並經檢察官不起訴處分確定之事實，有臺灣高等法院被告前
    案紀錄表可參，是其於觀察勒戒治執行完畢後5 年內，再有
    施用第一級毒品行為，依毒品危害防制條例第23條第2 項規
    定，應予論罪科刑。
二、論罪科刑：
  (一)按海洛因係毒品危害防制條例第2 條第2 項第1 款所稱之第
    一級毒品，是被告施用海洛因之行為，係犯該條例第10條第
    1 項之施用第一級毒品罪。被告為施用而持有第一級毒品，
    其持有之低度行為應為施用之高度行為所吸收，不另論罪。
    按刑事法若干犯罪行為態樣，本質上原具有反覆、延續實行
    之特徵，立法時既予特別歸類，定為犯罪構成要件之行為要
    素，則行為人基於概括之犯意，在密切接近之一定時、地持
    續實行之複次行為，倘依社會通念，於客觀上認為符合一個
    反覆、延續性之行為觀念者，於刑法評價上，即應僅成立一
    罪，為學理上所稱之「集合犯」。而毒品危害防制條例所稱
    之毒品，指具有成癮性、濫用性及對社會危害性之麻醉藥品
    與其製品及影響精神物質與其製品，此觀該條例第2 條第1
    項規定甚明，足見立法者在毒品危害防制條例立法時即對於
    施用毒品行為，其因毒品本質上之成癮性，而行為人施用後
    易有反覆、延續施用之特徵有所認知；參以施用毒品者於一
    定時、地持續實行之數次施用毒品行為，亦屬施用毒品者行
    為模式之常態，揆諸上開說明，即符合立法者已將本質上具
    有反覆、延續實行之特徵予特別歸類而定為犯罪構成要件之
    行為要素，且依社會通念於客觀上認為符合一個反覆、延續
    性之行為觀念者即應僅成立「集合犯」等概念特徵。準此，
    被告上開各次施用毒品海洛因之犯行，於刑法評價上，即應
    僅成立一罪。又被告於95年8 月23日13時20分許回溯72小時
    之某時點以外之施用海洛因行為，雖未經公訴人起訴，惟此
    部分與已起訴部分具有集合犯之關係，在法律評價上屬一次
    施用毒品行為，應為起訴效力所及，本院自得併予審理。
  (二)被告前因施用第一級毒品罪，經原審法院判處有期徒刑9 月
    確定，於95年1 月11日執行完畢之事實，此有臺灣高等法院
    被告前案紀錄青在卷足憑，故其受上開有期徒刑之執行完畢
    後5 年內再犯本件有期徒刑以上之罪，為累犯，應依刑法第
    47條第1項之規定加重其刑。
  (三)原審以被告罪證明確，而為論罪科刑，固非無見，惟就檢察
    官併案審理部分，未及審理，尚有未洽；檢察官及被告上訴
    意均認原判決就併案部分，未予審理，為有理由，自應予撤
    銷改判。爰審酌被告前已因施用毒品案件經觀察、勒戒及判
    處罪刑並執行完畢，本應徹底戒除毒癮，而今竟繼續施用毒
    品，復於為警查獲後，仍不斷施用，顯無戒絕施用毒品之決
    心，及其施用毒品行為同時戕害自己之身體健康，犯後坦承
    犯行，並考量其施用毒品之次數等一切情狀，量處如主文第
    2 項所示之刑，以資懲儆。
  (四)末按查獲之第一、二級毒品及專供製造或施用第一、二級毒
    品之器具，不問屬於犯人與否，均沒收銷燬之，毒品危害防
    制條例第18條第1 項前段定有明文。扣案之海洛因1 包，係
    第一級毒品，應依前開規定沒收銷燬之（其包裝袋因與其上
    海洛因無從析離，應併沒收銷燬之）。
據上論結，應依刑事訴訟法第369 條第1 項前段、第364 條、第
273 條之1 第1 項、第299 條第1 項前段，毒品危害防制條例第
10條第1 項、第18條第1 項前段，刑法第11條、第47條第1 項，
判決如主文。
本案經檢察官方娜蓉到庭執行職務。
中　　華　　民　　國　　96　　年　　3 　　月　　27　　日
                  刑事第三庭    審判長法  官　周賢銳
                                      法  官  范惠瑩
                                      法  官  黃仁松
以上正本證明與原本無異。
如不服本判決應於收受本判決後10日內向本院提出上訴書狀，其
未敘述上訴理由者，並得於提起上訴後10日內向本院補提理由書
狀（均須按他造當事人之人數附繕本）「切勿逕送上級法院」。
中　　華　　民　　國　　96　　年　　3 　　月　　27　　日
　　　　　　　　　　　　　　　　　　　書記官　馬蕙梅
附錄本件判決論罪科刑法條：
毒品危害防制條例第10條：
施用第一級毒品者，處6 月以上 5 年以下有期徒刑。
施用第二級毒品者，處3 年以下有期徒刑。
